臺灣臺北地方法院刑事判決
110年度審易字第652號
公  訴  人  臺灣臺北地方檢察署檢察官
被      告  李宇桉
上列被告因過失傷害案件，經檢察官提起公訴（110年度偵字第4
397號），本院判決如下：
    主    文
李宇桉犯過失傷害罪，處罰金新臺幣陸仟元，如易服勞役，以新
臺幣壹仟元折算壹日。
    犯罪事實
一、李宇桉於民國109年10月2日下午5時30分許，在臺北市○○區○
    ○路0段00號之臺北市立圖書館道藩分館旁「中秋音樂節」活
    動現場，手推其母胡幼幼之輪椅欲向櫃臺人員諮詢活動，本
    應注意避免在推行輪椅時撞擊他人，而依當時情形，並無不
    能注意之情事，竟疏未注意，自黃淳郁之身後不慎以輪椅擦
    撞黃淳郁之雙腿，致黃淳郁受有雙側小腿挫傷。
二、案經黃淳郁訴由臺北巿政府警察局大安分局報請臺灣臺北地
    方檢察署檢察官偵查起訴。
    理    由
壹、程序方面：
一、本判決以下所引用被告以外之人於審判外作成之傳聞供述證
    據，當事人於本院審判程序中並未於本案言詞辯論終結前聲
    明異議（見本院卷第69至72、111至114、177至182頁），而
    經本院審酌各該證據方法之作成時，並無其他不法之情狀，
    均適宜為本案之證據，依刑事訴訟法第159條第1項、第159
    條之5規定，皆具證據能力。
二、又資以認定本案犯罪事實之非供述證據，亦查無違反法定程
    序取得之情形，依同法第158條之4規定，均具有證據能力。
貳、實體方面：
一、認定本案犯罪事實之證據及理由：
　　訊據被告李宇桉固坦承有於上揭時、地，手推其母胡幼幼之
    輪椅欲向櫃臺人員諮詢活動，惟否認有何過失傷害犯行，辯
    稱：我真的不知道我碰撞到告訴人黃淳郁，當下她大罵我，
    卻未提起有受傷、疼痛感，也沒看到傷口或傷勢照片，我輕
    輕推輪椅，依輪椅的高低位置應不至於讓告訴人小腿挫傷，
    且她1個小時後才去驗傷又如何能得到正確結果，故認告訴
    人的驗傷診斷證明書所載不實，告訴人夫妻所述及該驗傷單
    均無法證明本案犯行，係因我代母親先就告訴人辱罵詛咒老
    人家的部分提告，她才反提告興訟，浪費社會資源，請求為
    無罪諭知等語。經查：
　㈠被告於109年10月2日下午5時30分許，在臺北市○○區○○路0段0
    0號之臺北市立圖書館道藩分館旁「中秋音樂節」活動現場
    ，當時人潮眾多，被告手推其母即證人胡幼幼之輪椅，趨前
    欲向櫃臺人員諮詢活動之際，旋與原已在櫃檯旁背對著被告
    之告訴人及其夫發生口角衝突等情，業據證人即告訴人黃淳
    郁、證人即告訴人之夫陳君鐸各於警詢、偵查中證述、證人
    即被告之母胡幼幼於本院審理時證述在卷（見偵卷第7至10
    、21至23、111至113頁；本院卷第148至152頁），復為被告
    所不爭執，是此部分事實首堪認定。
　㈡被告固以上開情詞置辯。惟查：
　⒈證人即告訴人於警詢、偵查中結證及於本院審理時均一致稱
    ：我正在臥龍中秋音樂節的櫃檯諮詢活動問題，對方即被告
    突然從後方用輪椅撞我雙腿，我差點摔倒，就轉頭向被告說
    「小姐妳撞到人了」，被告不理我，我又重複講，她回說「
    誰叫妳要擋在那」，我說「為什麼妳撞到人還這麼沒禮貌」
    ，她又說「妳才沒禮貌，有看到有老人有輪椅還不讓開擋在
    那」，我說「我人站在前方怎麼可能看得到背後有人」，她
    回我「我媽媽已經叫妳借過，誰叫妳還擋在那」，我表示「
    現場活動音樂很大聲，我沒聽到，不管如何妳都撞到我，為
    何這種態度」，在旁的志工把我拉到旁邊安撫、叫我算了，
    但我先生希望被告道歉，我們雙方就發生口角…原本我想說
    雙方互相道歉就算了，但我們要離開時有警察追上來，說被
    告堅持提告，我便回家放東西後馬上去醫院驗傷…雖然當時
    外表無明顯傷口，但非常痛等語（見偵卷第7至10、111至11
    3頁；本院卷第112頁）明確。
　⒉而告訴人上開所證，除核與證人即在場之告訴人配偶陳君鐸
    於警詢中證稱：我太太正在臥龍中秋音樂節櫃檯諮詢活動問
    題，對方即被告突然從我太太後方用輪椅撞她雙腿，她差點
    摔倒，就轉頭跟對方抗議，對方不理會後，我太太又問為何
    撞到人還這麼沒禮貌，對方稱有老人有輪椅且已叫她借過、
    她卻擋住，雙方因此發生衝突等語（見偵卷第21至23頁）若
    合符節外，觀諸告訴人於109年10月2日下午5時30分事發，
    經警到場詢問後，旋於不到1小時內之同日下午6時23分至國
    泰綜合醫院驗傷，確經醫師檢驗有「下肢鈍傷，急性周邊重
    度疼痛」、「Contusion of unspecified lower leg」乙節
    ，有國泰綜合醫院診斷證明書、國泰醫療財團法人國泰綜合
    醫院110年8月16日110管歷字第1187號函暨病歷、本院110年
    8月20日公務電話記錄存卷可考（見偵卷第27、117至123頁
    ；本院卷第81至87、89頁），均足資補強告訴人之指述。
　⒊再證人即被告之母胡幼幼於本院審理時具結證稱：中秋音樂
    節活動現場，有投票箱，我不能走路，我女兒用輪椅慢慢推
    我過去，現場音樂在響、很吵，我有跟前面的人講借過，但
    告訴人原本背對著我們，突然轉過身罵我們，她有說輪椅碰
    到她，我馬上就說不管有沒有，我都先跟妳道歉，不是故意
    的等語（見本院卷第148至152頁）；另稽以被告提出之輪椅
    照片（見本院卷第129頁），其踏板位置離地約20公分，與
    成年人腳踝至小腿間位置相當，則衡情被告與告訴人前素不
    相識，告訴人又正背對著被告，倘非被告所推輪椅確實碰觸
    、擦撞到告訴人腿部而有痛感，告訴人焉無必要立刻轉身抗
    議。故由事發脈絡以觀，益徵告訴人之指述應與事實相符；
    此尚不因告訴人有無馬上浮現明顯表皮擦挫傷、甚或立即將
    傷勢照相存證而有異。
　⒋按刑法上之過失犯，以行為人對於結果之發生應注意並能注
    意而不注意為成立要件，亦即行為人具有防止結果發生之注
    意義務，且客觀上無不能注意之情事，竟疏未注意，違反注
    意義務，即應令其就該有預見可能性之結果負過失犯罪責。
    查被告身為智識健全之成年人，應可預見在人潮眾多的公開
    場合，所推輪椅之踏板或輪椅構造極有可能碰觸或撞及在旁
    路人，依當時情形，並無不能注意之情事，卻疏未注意，致
    不慎於往前推輪椅時，自告訴人背後碰撞其雙腿，是被告之
    行為顯有過失。且被告該過失行為與告訴人所受傷害結果間
    ，具有相當因果關係，洵足認定，更不因告訴人之傷勢尚屬
    輕微而得解免被告之責。至於告訴人既原係背對被告，本無
    從預測腿部後方有遭輪椅碰觸之可能，亦無閃躲避開之義務
    ，是依卷存事證觀之，難認告訴人有何可受歸咎之處，併此
    敘明。
　㈢綜上，本案事證明確，被告上開所辯委難憑採，其過失傷害
    犯行洵堪認定，應予依法論科。
二、論罪科刑： 
　  核被告所為，係犯刑法第284條前段之過失傷害罪。爰審酌
    被告手推其母胡幼幼之輪椅欲向櫃臺人員諮詢活動，本應注
    意四周，避免在推行輪椅時撞擊他人，竟疏未注意，自告訴
    人之身後不慎以輪椅擦撞告訴人腿部，致告訴人受有雙側小
    腿挫傷，犯後迄今否認，誠屬不該，另參以告訴人到庭及歷
    次以書狀表示之意見（見本院卷第25至27、117至121、165
    至169頁刑事補充理由狀），兼衡被告之智識程度（碩士畢
    業）、生活經濟狀況（前從事藝文行政，現照顧母親），暨
    告訴人所受傷勢及被告過失程度均非甚鉅等一切情狀，量處
    如主文所示之刑，並諭知易服勞役之折算標準。
據上論斷，應依刑事訴訟第299條第1項前段，刑法第284條前段
、第42條第3項前段，刑法施行法第1條之1第1項，判決如主文。
本案經檢察官蕭永昌偵查起訴，檢察官唐仲慶、黃思源、羅嘉薇
到庭執行職務。
中　　華　　民　　國　　110 　年　　11　　月　　30　　日
                  刑事第二十一庭  法  官  歐陽儀
上正本證明與原本無異。 
如不服本判決應於收受送達後20日內向本院提出上訴書狀，並應
敘述具體理由；其未敘述上訴理由者，應於上訴期間屆滿後20日
內向本院補提理由書（均須按他造當事人之人數附繕本）「切勿
逕送上級法院」。告訴人或被害人如對於本判決不服者，應具備
理由請求檢察官上訴，其上訴期間之計算係以檢察官收受判決正
本之日期為準。 因疫情而遲誤不變期間，得向法院聲請回復原
狀。
                                  書記官  程于恬
中　　華　　民　　國　　110 　年　　12　　月　　1 　　日
附錄本案所犯法條全文
中華民國刑法第284條：
因過失傷害人者，處1年以下有期徒刑、拘役或10萬元以下罰金
；致重傷者，處3年以下有期徒刑、拘役或30萬元以下罰金。